臺灣高雄地方法院刑事判決　　　　　　　96年度訴字第4169號
公　訴　人　臺灣高雄地方法院檢察署檢察官
被　　　告　乙○○
上列被告因違反著作權法案件，經檢察官提起公訴（96年度偵字
第11497 號），本院判決如下：
    主  文
乙○○以出租之方式侵害他人著作財產權，處拘役伍拾日，減為
拘役貳拾伍日，如易科罰金，以新臺幣壹仟元折算壹日。電腦伴
唱機壹部、遙控器壹台、點歌簿貳本、電視螢幕壹台、擴大機壹
台、音響喇叭貳台、麥克風貳支，均沒收。
    事  實
一、乙○○明知「賣火柴的女孩」、「嗆聲」、「永遠的期待」
    、「因為你」、「愛哭愛跟路」、「YOYO舞步」、「焚化誓
    言」、「點亮荒山」、「無情的坦白」、「時間的眼淚」等
    10 首 歌曲係美華影音科技股份有限公司 (下稱美華公司)
    所享有重製、散布、出租、公開演出、公開上映等著作財產
    權之音樂、視聽著作，非經同意不得重製、販售、公開播送
    、公開演出。竟意圖營利而以出租之方式，未經美華公司之
    授權或同意自民國95年11月30日起，將含有上開著作之電腦
    伴唱機1 台以抵償借貸利息為代價，出租予王麗華 (業經檢
    察官另為不起訴處分)設 於高雄市小港區○○○路109 號之
    「來好小吃部」內，提供不特定人消費演唱上開歌曲，以此
    種方式侵害美華公司之著作財產權。嗣經警於96年2 月8 日
    下午5 時10分許，持搜索票前往上址進行搜索，當場扣得電
    腦伴唱機、遙控器各1 台及點歌簿1 本等物；另電視螢幕、
    擴大機各1 台、音響喇叭2 台、麥克風2 支、點歌簿1 本則
    責付李淑玲保管。
二、案經美華公司訴由高雄縣政府警察局鳳山分局報告臺灣高雄
    地方法院檢察署檢察官偵查起訴。
    理  由
一、程序方面
    按被告以外之人於審判外之言詞或書面陳述，除法律有規定
    者外，不得作為證據，刑事訴訟法第159 條第1 項固定有明
    文。惟被告以外之人於審判外之陳述，雖不符同法第159 條
    之1 至之4 之規定，而經當事人於審判程序同意作為證據，
    法院審酌該言詞陳述或書面陳述作成時之情況，認為適當者
    ，亦得為證據，同法第159 條之5 亦有明文。查本案證人王
    麗華、丙○○、李淑玲、盧冠瑾及劉雅文於警詢、偵查中之
    證述，為審判外之陳述而屬傳聞證據，暨其他相關具傳聞性
    質之證據資料，公訴人及被告於本院準備程序及審判程序中
    對於前述證人於偵查中之證述暨其他相關具傳聞性質之證據
    資料之證據能力，均表示同意作為證據。本院審酌證人陳述
    及證據資料作成時之情況，核無違法取證或其他瑕疵，認為
    以之作為證據為適當，上開證人於審判外之陳述及相關證據
    資料，自得做為證據，合先敘明。
二、訊據被告乙○○對於未經授權即將扣案伴唱機置於王麗華經
    營之來好小吃部，供不特定消費者點唱使用之事實，固供承
    不諱，惟均否認有何侵害他人著作財產權之犯行，並辯稱：
    扣案之伴唱機係伊向人盤讓釣蝦場時，契約範圍內含括之生
    財器具，不知伴唱機內之歌曲是否經授權；且其係無償將扣
    案之伴唱機置於王麗華經營之來好小吃部，並無出租之情事
    云云。經查：
  (一)本件「賣火柴的女孩」、「嗆聲」、「永遠的期待」、「因
    為你」、「愛哭愛跟路」、「YOYO舞步」等6 首歌曲，係原
    始著作財產權人「大旗製作股份有限公司」專屬授權「松嘉
    企業有限公司」再專屬轉授權告訴人美華公司重製、散布、
    出租、公開演出等權利，授權期間自95年6 月9 日起至97年
    4 月8 日止；「焚化誓言」、「點亮荒山」、「無情的坦白
    」、「時間的眼淚」等4 首歌曲，係原始著作財產權人「動
    脈音樂文化傳播有限公司」專屬授權告訴人美華公司重製、
    散布、出租、公開演出等權利，授權期間分別自94年12月28
    日起至96年12月27日止、自95年2 月13日起至96年2 月12日
    止、自95年1 月19日起至97年1 月18日止、自95年1 月19日
    起至97年1 月18日，有授權書及證明書各1 紙在卷可證。證
    人丙○○於警局陳稱：其為美華公司之法務專員，96年1 月
    18日於「來好小吃部」店內K1包廂房間，消費點唱蒐證，上
    開10首歌曲，均可正常播放，並有拍攝歌曲播放畫面照片之
    方式蒐證等語（警卷第16頁），有照片19張附卷（見警卷第
    37至46頁），並有扣案伴唱機1 部、點歌本1 本扣案可憑。
    被告未經美華公司授權出租、公開演出即由乙○○將上開伴
    唱機提供王麗華經營之「來好小吃部」使用供不特定消費者
    消費歡唱之事實，亦經被告、王麗華供陳無誤。
  (二)被告雖抗辯僅係無償放置於提供王麗華經營之「來好小吃部
    」使用，並無出租之情事云云。惟查被告於警詢時陳稱：因
    他向「來好小吃部」之股東借貸金錢未收利息，所以免費供
    查獲物品供「來好小吃部」使用等語。又於本院自承：扣案
    機器是95年初向釣蝦場盤讓取得，95年11月放在「來好小吃
    部」，盤讓來的時候機器裡面已經有上開歌曲，放在「來好
    小吃部」沒有收取租金，但是因為與「來好小吃部」的股東
    即王麗華有債務關係所以放在「來好小吃部」供其無償使用
    ，因為王麗華沒有跟他收取利息等語（本院卷第20頁）。足
    認被告將扣案之伴唱機供王麗華經營之「來好小吃部」使用
    ，仍應認有對價關係，被告所為之行為確屬出租無訛。被告
    上開抗辯尚不足採。雖證人王麗華於警詢時供稱：林定杰（
    即被告之偏名）欠與她合夥股東人情，因此免費寄放扣案伴
    唱機，供她所經營之「來好小吃部」使用等語（警卷第11頁
    ），惟其與偵查中陳稱：扣案伴唱機是95年11月30日租的，
    乙○○說先放半年再收錢等語（係為彈劾證據，無傳聞法則
    適用），是則證人王麗華於警詢之證詞，尚難為有利於被告
    之認定。
  (三)綜上，被告以出租之方式侵害美華公司之著作財產權之事實
    ，堪予認定，應依法論科。
三、核被告乙○○所為係犯著作權法第92條之以出租方式侵害他
    人著作財產權罪。本件公訴人雖認被告係意圖出租而先擅自
    重製美華公司之上開著作財產權，惟並無證據證明被告確有
    灌錄之行為，是公訴人就被告上開犯罪之事實，認係犯著作
    權法第91第2 項之意圖出租而擅自以重製之方法侵害他人著
    作權之罪嫌，容有未洽，茲於公訴人起訴事實同一範圍內，
    依刑事訴訟法第300 條之規定變更起訴法條為著作權法第92
    條以出租之方式侵害他人著作財產權罪。刑事法若干犯罪行
    為態樣，本質上原具有反覆、延續實行之特徵，立法時既予
    特別歸類，定為犯罪構成要件之行為要素，則行為人基於概
    括之犯意，在密切接近之一定時、地持續實行之複次行為，
    倘依社會通念，於客觀上認為符合一個反覆、延續性之行為
    觀念者，於刑法評價上，即應僅成立一罪；學理上所稱「集
    合犯」之職業性、營業性或收集性等具有重複特質之犯罪均
    屬之，例如經營、從事業務、收集、販賣、製造、散布等行
    為概念者是，最高法院95年度台上字第1079號判決可資參照
    。被告乙○○於95年11月30日起至96 年2月8 日止未經授權
    出租其所有之伴唱機予王麗華經營之「來好小吃部」內供消
    費者伴唱娛樂使用，被告之犯行，具有反覆、延續實行之特
    徵，從而在行為概念上，應評價認係包括一罪之集合犯。爰
    審酌被告不知尊重他人智慧之結晶，竟以上開方式侵害智慧
    財產權，致著作權人權益受有相當損害，所為並無可取，及
    犯後態度暨被告雖前因違反著作權法案件，經本院96年度易
    字第889 號判決判處有期徒刑3 月（現由臺灣高等法院高雄
    分院審理中），惟該案被告每月租金收入為3000元，而本件
    被告出租伴唱機每月收入僅用以抵充利息，且期間僅約2 月
    ，就罪質而言，本件顯低於上開案件。又被告亦與美華公司
    於他案已達成和解，本案則因被告現在之經濟能力無法支付
    美華公司所要求之和解條件，尚難認被告無和解之誠意等一
    切情狀，量處如主文所示之刑。又被告上開犯罪時間在96年
    4 月24日以前，所犯為著作權法第92條之罪，合於減刑條件
    ，爰依中華民國96年罪犯減刑條例第2 條第1 項第3 款、第
    7 條規定，減為如主文所示之刑。本院考量本件犯罪情節之
    輕重及被告係高中畢業、無業、家庭經濟狀況為小康等情況
    （見警詢筆錄基本資料欄），諭知如主文所示之易科罰金折
    算標準。電腦伴唱機1 部、遙控器1 台、點歌簿2 本、電視
    螢幕1 台、擴大機2 台、音響喇叭2 台、麥克風2 支，為供
    被告犯本罪所用之物，不問屬於犯人與否，均應依著作權法
    第98條規定，宣告沒收。
據上論斷，應依刑事訴訟法第299 條第1 項前段、第300 條，著
作權法第92條、第98條，中華民國96年度罪犯減刑條例第2 條第
1項 第3 款、第7 條，刑法第11條、刑法第41條第1 項前段，判
決如主文。
本案經檢察官甲○○到庭執行職務。
中　　華　　民　　國　　96　　年　　12　　月　　26　　日
                  刑事第十二庭  審判長  法　官  洪碩垣
                                        法  官  張  震
                                        法  官  施介元
以上正本證明與原本無異。
如不服本判決應於收受本判決後10日內向本院提出上訴書狀，並
應敘述具體理由，如未敘述上訴理由者，應於上訴期間屆滿後20
日內補提理由書狀於本院（均須按他造當事人之人數附繕本）「
切勿逕送上級法院」。
中　　華　　民　　國　　96　　年　　12　　月　　26　　日
                                        書記官  謝群育
附錄本判決論罪科刑法條
著作權法第92條
擅自以公開口述、公開播送、公開上映、公開演出、公開傳輸、公開展示
、改作、編輯、出租之方法侵害他人之著作財產權者，處三年以下有期徒
刑、拘役、或科或併科新臺幣七十五萬元以下罰金。
